【裁判字號】    97,消債更,1528
【裁判日期】    980317
【裁判案由】    更生事件
【裁判全文】
臺灣板橋地方法院民事裁定          97年度消債更字第1528號
聲  請  人  甲○○原名「余燕.
代  理  人  黃青鋒律師
上列當事人因消費者債務清理事件聲請更生，本院裁定如下：
    主  文
債務人甲○○自中華民國九十八年三月十八日下午四時起開始更
生程序。
命司法事務官進行本件更生程序。
    理  由
一、按債務人與金融機構協商成立者，不可聲請更生或清算。但
    因不可歸責於己之事由，致履行顯有重大困難者，不在此限
    ；本條例施行前，債務人依金融主管機關協調成立之中華民
    國銀行公會會員，辦理消費金融案件無擔保債務協商機制與
    金融機構成立之協商，準用前項之規定，消費者債務清理條
    例第151條第 5項、第6項分別定有明文；再法院開始更生程
    序之裁定，應載明其年、月、日、時，並即時發生效力；法
    院裁定開始更生或清算程序後，得命司法事務官進行更生或
    清算程序，復為同條例第45條第1項、第16條第1項前段所明
    定。
二、本件更生聲請，核其聲請意旨略以：聲請人因有不能清償債
    務之情事，目前債務總金額為新臺幣（下同）2,279,112 元
    ，消費者債務清理條例施行前，曾於民國95年間參與中華民
    國銀行公會會員辦理消費金融案件無擔保債務協商機制，與
    最大債權金融機構日盛國際商業銀行股份有限公司（下稱日
    盛銀行）達成協議，雙方約定聲請人自95年10月起，分 120
    期，利率2.88％，每月10日以25,265元依各債權銀行債權金
    額比例清償各項債務，直至全部清償為止，然聲請人擔任服
    務人員每月收入僅約22,800元，而每月開銷即需12,500元（
    包括膳食費 4,500元、交通費1,800元、房租6,200元），以
    其每月收入扣除上開費用後原已不足支付協商後每月應繳交
    之金額，惟其因恐協商後毀諾會回復原本的利率及追回為協
    商前之利息及違約金，造成更多的負債，只好以每月之薪資
    繳納協商的部分，生活的開銷則先向家人與前夫借貸，自95
    年10月至97年10月間已共清償25期，計已還款631,625元（
    第29頁），但長期下來家人跟朋友也無法持續借貸，不得已
    只好聲請更生，聲請人確有不可歸責於己致履行顯有重大困
    難之事由，又果如獲鈞院裁定開始更生程序，其可接受之更
    生方案為分6年72期按月繳款，每月繳納12,000元，6年合計
    可清償864,000元（第52頁），懇請裁定開始更生等語。（
    第4至5頁、29至30頁）
三、經查：
  (一)聲請人曾參與中華民國銀行公會會員辦理消費金融案件無擔
    保債務協商機制乙節，據其財團法人金融聯合徵信中心債權
    人清冊（第 14之1頁）、繳款交易明細表影本（第31至39頁
    ）及日盛銀行97年10月 8日民事陳報狀（第19至23頁）在卷
    可憑，是聲請人聲請更生，依上說明，須符合「不可歸責於
    己致履行顯有重大困難事由」之要件，方為適法。
  (二)而聲請人以其收入扣除每月必要支出後，無法支付協商款項
    ，而須向親友借貸維持生活為由，主張具有不可歸責於己事
    由云云。經查，聲請人目前近 6個月之平均薪資為27,084元
    （即以97年4月至97年9月之薪資計算），有其薪資單影本附
    於本卷第40頁可稽，雖仍較聲請人自述之每月薪資22,800元
    為高，但茍以該筆金額扣除協商款項25,265元後，聲請人每
    月亦僅餘 1,819元可供運用，已顯然無法維持聲請人生活必
    要所需，再參聲請人申請參加95年無擔保債務協商機制時所
    出具之「收入證明切結書」（第71頁），聲請人切結其每月
    收入為23,000元，而日盛銀行猶提出每月清償25,265元之還
    款方案，聲請人因而就履行發生困難，核應非可歸責於聲請
    人，況聲請人自協商成立後，雖有前述難以履行之情事，仍
    盡力履行協商債務，已足顯聲請人還款之誠意，其具狀聲請
    更生自非無理。
四、綜上所述，本件聲請人既具有不可歸責於己之事由，且又查
    無有本條例第6條第 3項第8條或第46條各款所定駁回更生聲
    請之事由存在，則其聲請更生應屬有據，爰並依上開規定命
    司法事務官進行本件更生程序，裁定如主文。
五、聲請人於進入更生程序後，應提出足以為債權人會議可決或
    經法院認為公允之更生方案以供採擇，俾免更生程序進行至
    依消費者債務清理條例第61條規定應行清算之程序，附此說
    明。
中    華    民    國    98    年    3     月    17    日
                  民事第三庭  法  官  何君豪
上為正本係照原本作成
本件不得抗告
本裁定已於98年3月18日下午4時公告。
中    華    民    國    98    年    3     月    17    日
                              書記官  黃琴茜


司法院資訊處製作；財團法人民間司法改革基金會備份。
